【裁判字號】    92,上易,2851
【裁判日期】    921104
【裁判案由】    違反菸酒管理法
【裁判全文】
臺灣高等法院刑事判決                          九十二年度上易字第二八五一號
    上  訴  人  甲○○
    即  被  告
右上訴人因違反菸酒管理法案件，不服臺灣宜蘭地方法院九十二年度易字第二四三號
，中華民國九十二年八月二十九日第一審判決（起訴案號：臺灣宜蘭地方法院檢察署
九十二年度偵字第三六一號），提起上訴，本院判決如左：
    主      文
原判決撤銷。
甲○○無罪。
    理      由
一、公訴意旨略以：被告甲○○與乙○○（原審另案審理）、三名姓名年籍不詳之大
    陸地區成年男子，基於共同輸入私菸之犯意聯絡，由乙○○擔任船長駕駛蘇澳籍
    「大漁翁號」漁船搭載甲○○，於民國九十二年一月十六日上午十一時三十分許
    ，由宜蘭縣蘇澳鎮南方澳南安安檢所報關出港後，即於翌（十七）日凌晨三時許
    ，在宜蘭縣龜山島外海約十浬海域（東經一二二度十分、北緯二十四度五十分）
    ，向不知名之大陸地區船舶接駁，由乙○○及該大陸地區船舶上之三名大陸地區
    時三十分許，在宜蘭縣蘇澳鎮北外海二．五浬處（東經一二一度五十五分、北緯
    二十四度三十七分），為行政院海岸巡防署海洋巡防總局第七（蘇澳）海巡隊查
    獲，並扣得附表所示之私菸一批，因認被告甲○○涉有菸酒管理法第四十六條輸
    入私菸罪嫌。
二、訊之被告甲○○，固坦承搭載乙○○所駕駛「大漁翁號」漁船出港，嗣於右揭海
    域由乙○○向大陸人士接駁私菸等行為，然堅決否認與乙○○具有共同犯意之聯
    絡，並以渠僅為船員，隨同船長乙○○出港捕魚，並無參與輸入私菸等語置辯。
三、公訴人認被告甲○○涉有右揭犯罪嫌疑行為，無非以：(一)本件查扣附表所示香煙
    確屬私菸，有臺灣菸酒股份有限公司函、傑太日煙國際股份有限公司函、商真股
    份有限公司函、基隆關稅局點收各機關部隊移交緝獲走私物品運輸工具扣押收據
    附卷；(二)被告甲○○前曾於八十七年間因懲治走私條例案件，經法院判處徒刑確
    定在案，且共同被告乙○○於九十二年一月間，亦因違反菸酒管理法之同一案件
    ，經檢察官起訴在案，有刑案資料查註紀錄表、起訴書等附卷可供參照；(三)共同
    被告乙○○於海上時，曾分別於九十二年一月十七日凌晨二時三十分許及四十分
    許，以其行動電話對外聯絡，有其所使用之號碼為0000000000號之行
    動電話通聯紀錄附卷可憑；(四)專門由領海外私運物品進入臺灣地區者均屬隱密性
    、計畫性、集團性犯罪，因此均以走私集團稱之，而走私集團自領海外私運物品
    至臺灣地區領海內，再由臺灣船舶在指定之時間、海域接駁載運至臺灣地區，甚
    且再由具有共同犯意之臺灣地區人民在指定之時間、地點，在陸上接應運送等一
    連串過程，環環相扣，均須密切之聯絡與配合，且海洋與陸地不同，航行於茫茫
    大海中，所依靠者為羅盤，如雙方未約定碰面之詳細座標，欲在海上相遇之機率
    甚微，走私集團在自無可能倉促地先將所欲私運進口之物品由領海外起運後再漫
    無目標地在滄茫大海中尋找適合載運物品進入臺灣地區，走私集團更不可能干冒
    被發覺之風險，交由不熟識之船舶上之人員載運走私物品之理。綜上，被告甲○
    ○與乙○○一同搭船出海，必係與不詳人士事先針對輸入私菸作好聯絡計畫才出
    港接應，其等接駁處雖在我國領海內，但仍屬整個輸入行為之一部為依據。惟按
    犯罪事實之證據，以應憑證據，如無相當之證據或證據不足以證明，自不能以推
    測或擬制之方法，以為裁判之基礎，而證據，須適於為被告犯罪事實之證明者，
    始得採為斷罪資料。經查：
    (一)被告甲○○搭乘由乙○○擔任船長並駕駛之「大漁翁號」漁船，於九十二年一
      月十六日上午十一時三十分許，由宜蘭縣蘇澳鎮南方澳南安安檢所報關出港後
      ，即於翌（十七）日凌晨三時許，在宜蘭縣龜山島外海約十浬海域（東經一二
      二度十分、北緯二十四度五十分），有機漁船（含船員）進出港檢查表在卷可
      稽。嗣蘇澳海巡隊於九十二年一月十七日凌晨三時三十分許，在宜蘭縣蘇澳鎮
      北外海二．五浬處（東經一二一度五十五分、北緯二十四度三十七分），查獲
      乙○○駕駛之「大漁翁號」漁船，並扣得如附表所示未稅菸一批，有卷附蘇澳
      海巡隊漁船走私嫌疑貨品扣押清單、經緯圖、現場照片四幀、臺灣菸酒股份有
      限公司九十二年一月二十九日台菸酒菸字第○九二○○○二一一八號函、傑太
      日煙國際股份有限公司九十二年一月二十七日ＪＴＺ○○○○○○○○○四號
      函可憑。又上開接駁地點及查獲地點，經原審函詢結果，依內政部九十二年七
      月一日台內地字第○九二○○六一三二八號函覆稱「(一)東經一二二度十分、北
      緯二十四度五十分距我國歸頭岸（Ｔ二二）至三貂角（Ｔ一）段基線約十一點
      二三浬。(二)東經一二一度五十五分、北緯二十四度三十七分距我國米島（Ｔ二
      一）至龜頭岸（Ｔ二二）段基線約零點九浬。」，均係屬我國十二浬領海範圍
      內，固足以證明被告甲○○所搭乘之漁船，確被查獲運輸私菸之行為，然被告
      甲○○是否參與該輸入私菸行為，自應依積極證據為斷。
    (二)右揭私菸，查係由乙○○向大陸籍人士取得並意圖輸入返港，業據同案被告乙
      ○○於海巡隊中供稱「我（乙○○）一人在搬，另一船員（甲○○）手受傷沒
      有在搬，大陸船（船名不知）的船員有三個人。」（海巡卷第一頁反面），嗣
      於本院亦具結供稱「是抓魚時碰到大陸男子，大陸男子託我將香煙載進來，被
      告當時並沒有參與搬運，被告並沒有罵我不可以這樣做，他只是在那邊看。」
      （本院卷第三十頁），是核同時在船上被查獲即乙○○供述，均明確陳稱被告
      甲○○並未參與，而被告甲○○於海巡隊、偵查、原審及本院所為歷次供述，
      均否認與乙○○共同謀議或參與輸入行為，自難徒憑其在場之事實，遽行臆測
      與乙○○就輸入私菸行為具有犯意聯絡或行為分擔。
    (三)乙○○所使用0000000000號行動電話，於出港後曾於九十二年一月
      十七日凌晨二時三十分許及四十分許對外聯絡，有行動電話通聯紀錄附卷可憑
      ，然此究僅止於證明乙○○於九十二年一月十六日上午十一時三十分許，由宜
      蘭縣蘇澳鎮南方澳南安安檢所報關出港後，至翌日凌晨曾以該電話與他人聯絡
      ，惟依公訴人所提出該部分證據，並不足以證明該通話內容與受話者與本件輸
      入私菸行為有關，更與被告甲○○是否參與輸入私菸行為缺乏關連性；又被告
      甲○○前曾涉懲治走私條例案件，固有本院被告全國前案紀錄表可參，然該部
      分紀錄，僅足於被告犯罪經證明後，供法院是否應依法加重其刑或量刑時之參
      考，逕憑被告前科紀錄或涉嫌共犯即乙○○曾涉與本件同一罪名案件為本案犯
      罪證據，尤屬無稽。末按走私集團自領海外私運物品至臺灣地區領海內，再由
      臺灣船舶在指定之時間、海域接駁載運至臺灣地區，甚且再由具有共同犯意之
      臺灣地區人民在指定之時間、地點，在陸上接應運送等一連串過程，環環相扣
      ，固須密切之聯絡與配合；然查，本件扣案附表所示私菸數量非鉅，且觀之卷
      附照片所示私菸僅以塑膠袋為簡劣之防潮設備（海巡卷第十八頁），與計劃性
      之走私集團之規模顯屬不同，而公訴人就乙○○究係如何與走私集團分工聯繫
      ，並未提出任何積極證據供佐證，逕執走私集團所常用之作業模式，認定乙○
      ○早與他人聯絡妥當，進而為被告甲○○犯罪之證據，亦屬推測。
    綜右理由，公訴人所引證據尚難援以認定被告甲○○確有參與乙○○輸入私菸之
    行為，此外復無其他積極證據足為被告甲○○確有公訴意旨所指犯罪行為之佐證
    ，應認被告甲○○犯罪尚屬不能證明。
四、原審法院未就公訴人所引證據是否足以證明被告甲○○參與輸入私菸行為予以詳
    查，遽對被告甲○○為論罪科刑之判決，自有未合，被告甲○○否認犯罪而提起
    上訴，為有理由，應由本院將原審判決撤銷，並改為被告甲○○無罪之諭知。
據上論斷，應依刑事訴訟法第三百六十九條第一項前段、第三百六十四條、第三百零
一條第一項判決如主文。
本案經檢察官張啟彬到庭執行職務
中    華    民    國      九十二      年     十一     月       四       日
                            臺灣高等法院刑事第十九庭
                                審判長法  官  許  國  宏
                                      法  官  洪  光  燦
                                      法  官  林  勤  純
右正本證明與原本無異。
本判決不得上訴。
                                      書記官  葉  瑩  庭
中    華    民    國      九十二      年     十一     月       四       日
附表：
┌──┬──────────────┬─────────┐
│編號│     品            名       │     數    量     │
├──┼──────────────┼─────────┤
│一  │ＤＡＶＩＤＯＦＦ（ＬＩＧＨＴ│二萬一千九百包    │
│    │Ｓ）                        │                  │
├──┼──────────────┼─────────┤
│二  │ＤＡＶＩＤＯＦＦ（ＣＬＡＳＳ│一萬九千五百包    │
│    │ＩＣ）                      │                  │
├──┼──────────────┼─────────┤
│三  │ＤＡＶＩＤＯＦＦ（ＳＵＰＲＥ│一萬六千八百包    │
│    │ＭＥ）                      │                  │
├──┼──────────────┼─────────┤
│四  │ＭＩＬＤ  ＳＥＶＥＮ        │四千五百一十包    │
├──┼──────────────┼─────────┤
│五  │ＳＩＬＶＥＲ  ＳＴＡＲＬＥＴ│六千一百二十包    │
├──┼──────────────┼─────────┤
│六  │ＳＥＶＥＮ  ＳＴＡＲＳ      │一千三百二十包    │
├──┼──────────────┼─────────┤
│七  │ＭＡＲＬＢＯＲＯ            │六百六十包        │
├──┼──────────────┼─────────┤
│八  │黃長壽                      │九百九十包        │
├──┼──────────────┼─────────┤
│九  │白長壽                      │二千五百二十包    │
├──┼──────────────┼─────────┤
│十  │長壽尊爵                    │六千八百四十包    │
└──┴──────────────┴─────────┘


司法院資訊處製作；財團法人民間司法改革基金會備份。
